【裁判字號】    99,訴,3850
【裁判日期】    991012
【裁判案由】    損害賠償
【裁判全文】
臺灣臺北地方法院民事判決              99年度訴字第3850號
原      告  郭佳姍
被      告  今六交通有限公司
法定代理人  洪金村
上列當事人間請求損害賠償事件，本院於民國99年9 月28日言詞
辯論終結，判決如下：
    主      文
原告之訴及假執行之聲請均駁回。
訴訟費用新臺幣貳萬伍仟佰伍拾肆元由原告負擔。
    事實及理由
一原告起訴主張：
  (一)訴外人黃玉生於民國98年4月14日下午4時5 分許，駕駛車號
    277-DK號營業小客車，沿臺北市大安區○○○路○ 段由北往
    南方向行駛，行經184 號前時，本應注意車前狀況，隨時採
    取必要之安全措施，而當時並無不能注意之情事，竟因前方
    有路人揮手欲行搭車，即疏未注意而貿然向右偏駛，欲搭載
    路人，適伊騎乘車號395-QAN 號機車自後駛至，因閃避不及
    致撞及上開營業小客車右後車尾處而倒地，受有左手創傷、
    中指、食指、無名指壓碎傷併軟組織缺損、肌腱斷裂及開放
    粉碎性骨折、術後左食指、中指、無名指硬化彎縮、左上肢
    神經反射失養症等傷害。黃玉生為靠行於被告之計程車駕駛
    人，自屬被告之受僱人，而黃玉生並無計程車營業登記證，
    依計程車駕駛人執業登記管理辦法，不得以駕駛計程車為業
    ，被告明知上情，竟仍讓黃玉生駕駛計程車，並致伊受有損
    害，應依民法第188條第1項規定與黃玉生負連帶賠償責任。
  (二)伊因本件事故所受損害，詳如後述：
    1.醫療費用新臺幣（下同）143,087元：
      伊因本件事故受傷，在臺北仁愛醫院進行醫療，支出醫
        療費用40,527元。
      伊每復健6次即須複診1次，每次複診費用為340 元，預
        估未來複診費用計35,360元。
      伊每次復建費用為50元，預估未來復健費用計31,200元
        。
      伊受傷面積約為6 平方公分，依每平方公分之整形費用
        6,000元計算，計支出整形費用36,000元。
    2.伊為治療軟組織缺損、肌腱斷裂及開放粉碎性骨折等傷害
      ，購買醫療食品顧骨八寶粉，支出計16,000元。
    3.伊於98年5月1日自臺北仁愛醫院出院後，回宜蘭休養，惟
      因須陸續回院複診，計支出計程車車資7,905元。
    4.伊因此事故受傷尚非輕微，於住院16日及在家休養2 個月
      期間計76日，有看護之必要，以看護費用每日1,200 元計
      算，計受有91,200元之損害。
    5.伊平均月薪為33,000元，因傷於住院16日及在家休養2 個
      月期間計2.5個月無法工作，喪失薪資收入82,500元。
    6.伊因傷致手指靈活度不如從前，依霍夫曼法則計算，伊減
      少勞動能力損害額為1,314,560元。
    7.伊因本件事故致機車毀損，支出維修費3,500元。
    8.伊因此事故成傷，造成身體疼痛難耐，且無法工作，迄今
      仍須復健，生活作息及社交活動嚴重遭受影響，加以被告
      一再推諉卸責，實令伊內心悲慟不已，爰請求精神慰撫金
      800,000元。
  (三)聲明為：
    1.被告應給付原告2,458,752 元，及自起訴狀繕本送達翌日
      起至清償日止，按年息百分之5計算之利息。
    2.願供擔保請准宣告假執行。
二被告則抗辯：
  (一)本件原告已與肇事之計程車駕駛人黃玉生和解，伊毋庸再行
    賠償；又黃玉生有駕駛計程車之駕照，本來亦領有執業登記
    證，僅因積欠過多罰單未繳，其執業登記證始遭註銷等語。
  (二)聲明為：原告之訴駁回。
三兩造不爭執之事實：
  (一)訴外人黃玉生於98年4月14日下午4時5分許，駕駛車號277-D
    K號營業小客車，沿臺北市大安區○○○路○段由北往南方向
    行駛，行經184 號前時，疏未注意車前狀況並隨時採取必要
    之安全措施，即貿然向右偏駛，欲行搭載路人，適原告騎乘
    車號395-QAN 號機車自後駛至，因閃避不及致撞及上開營業
    小客車右後車尾處而倒地，受有左手創傷、中指、食指、無
    名指壓碎傷併軟組織缺損、肌腱斷裂及開放粉碎性骨折、術
    後左食指、中指、無名指硬化彎縮、左上肢神經反射失養症
    等傷害。
  (二)黃玉生因前述行為，涉犯刑法第284條第2項前段業務過失傷
    害罪，經臺灣臺北地方法院檢察署檢察官提起公訴（案列98
    年度偵字第17982 號），原告並於本院刑事庭98年度交易字
    第487 號業務過失傷害案件繫屬中提起附帶民事訴訟（案列
    98年度交附民字第167 號），嗣黃玉生與原告和解，賠償原
    告200,000 元，原告則拋棄對黃玉生其餘之請求，並撤回刑
    事告訴及附帶民事訴訟，黃玉生乃獲公訴不受理判決。
四得心證之理由：
  (一)按因故意或過失，不法侵害他人之權利者，負損害賠償責任
    ；受僱人因執行職務，不法侵害他人之權利者，由僱用人與
    行為人連帶負損害賠償責任，民法第184條第1項前段、第18
    8條第1項前段分別定有明文。查黃玉生於前開時、地駕車不
    慎撞及原告成傷等情，為兩造所是認，並有道路交通事故初
    步分析研判表、道路交通事故現場圖、道路交通事故補充資
    料表、交通事故談話紀錄表、道路交通事故調查報告表、道
    路交通事故肇事人自首情形紀錄表、現場照片、診斷證明書
    等件可稽（見本院99年度司北調字第475號卷第57-67頁、第
    43-49 頁、本院卷第19頁），堪信為真。黃玉生既因過失駕
    駛行為致原告成傷，侵害原告之身體及健康，對原告因此所
    受損害，即應依前開規定負賠償之責。又目前在臺灣經營交
    通事業之人，接受他人靠行（出資人以該經營人之名義購買
    車輛，並以該經營人名義參加營運），而向該靠行人（出資
    人）收取費用，以資營運者，比比皆是，此為週知之事實。
    該靠行之車輛在外觀上既屬經營人所有，乘客又無從分辨該
    車輛是否他人靠行營運，乘客於搭乘時，只能從外觀上判斷
    該車輛係某經營人所有，該車輛之司機係為該經營人服勞務
    ，自應認該司機係為該經營人服勞務，而使該經營人負僱用
    人之責任，以保護交易之安全（最高法院87年度台上字第86
    號判決參照）。被告已坦認黃玉生係靠行於被告之駕駛人（
    見本院99年9月28日言詞辯論筆錄第2頁），並提出臺北市計
    程車客運業駕駛人自備車輛參與經營契約書存卷可查（見本
    院卷第17-18頁），揆諸前開說明，被告即應依民法第188條
    第1項規定，與黃玉生負連帶賠償之責。
  (二)次按連帶債務未全部履行前，全體債務人仍負連帶責任；債
    權人向連帶債務人中之一人免除債務，而無消滅全部債務之
    意思表示者，除該債務人應分擔之部分外，他債務人仍不免
    其責任，固為民法第273條第2項、第276條第1項所明定，然
    若他債務人無應分擔之部分（例如民法第188 條之僱用人）
    ，而債權人向有負擔部分之債務人（如受僱人）免除部分債
    務時，他債務人就該免除部分即因而免其責任，否則他債務
    人（僱用人）於為全部之清償後，依民法第188條第3項規定
    ，尚得向有負擔部分之債務人（受僱人）行使求償權，則債
    權人向該有負擔部分之債務人（受僱人）免除部分債務，將
    毫無意義（最高法院73年台上第2966號判決參照）。經查：
    1.原告前於本院刑事庭98年度交易字第487 號業務過失傷害
      案件及98年度交附民字第167 號附帶民事訴訟繫屬中，與
      黃玉生成立和解，黃玉生同意賠償原告200,000 元，原告
      並表示免除黃玉生其餘債務等情，有撤回告訴狀、民事調
      解紀錄表、收據在卷可稽（見本院98年度交易字第487 號
      卷第47、48頁、98年度交附民字第167 號卷第48、49頁）
      ，且為原告自承在卷（見本院99年9 月28日言詞辯論筆錄
      第1頁），揆諸前開說明，就超過200,000元部分之金額，
      既經原告對黃玉生免除其債務，而被告又為無應分擔部分
      之債務人，則被告就此項超過200,000 元部分之債務，亦
      應免其責任。
    2.另按因連帶債務人中之一人為清償、代物清償、提存、抵
      銷或混同而債務消滅者，他債務人亦同免其責任，民法第
      274 條定有明文。觀諸卷附收據所載可知（見98年度交附
      民字第167 號卷第49頁），黃玉生於成立和解當時即已付
      訖和解金額200,000 元予原告，則其對原告之債務即消滅
      ，被告於此範圍內之債務，依上開規定，亦同免其責任。
    3.綜上，本件被告既因原告與黃玉生成立和解，並免除黃玉
      生其餘債務，而就連帶賠償責任中經和解免除部分及和解
      金額亦同免其責任，從而，原告再向被告請求和解金額及
      超過和解金額外，其已拋棄請求之部分，即非有理。
  (三)綜上所述，原告依民法第188條第1項規定，訴請被告賠償其
    2,458,752 元，並加計自起訴狀繕本送達翌日起算之法定遲
    延利息，為無理由，不應准許。原告之訴既經駁回，其假執
    行之聲請即失所附麗，應併予駁回之。
  (四)本件事證已明，兩造其餘主張及舉證，核與判決結果無影響
    ，於茲不贅，併予說明。
五訴訟費用負擔之依據：民事訴訟法第78條。
中    華    民    國    99    年    10    月    12    日
                  民事第七庭    法  官  陳婷玉
以上正本係照原本作成
如對本判決上訴，須於判決送達後20日內向本院提出上訴狀。如
委任律師提起上訴者，應一併繳納上訴審裁判費。
中    華    民    國    99    年    10    月    12    日
                                書記官  吳鸝稻

司法院資訊處製作；財團法人民間司法改革基金會備份。
